最高法院刑事判決                                  八十八年度台上字第二五號
    上  訴  人  甲○○
    選任辯護人  林春榮律師
右上訴人因貪污案件，不服台灣高等法院台中分院中華民國八十七年五月十九日第二
審判決 (八十六年度上訴字第二六四六號，起訴案號：台灣台中地方法院檢察署八十
五年度偵字第五四四號) ，提起上訴，本院判決如左：
    主  文
原判決關於甲○○部分撤銷，發回台灣高等法院台中分院。
    理  由
本件原判決認定上訴人甲○○原為台中縣警察局霧峰分局刑事組偵查員，在其責任區
，負有查緝犯罪之職務，為依據法令從事公務之人員。明知蕭嘉恩在台中縣太平鄉 (
改制後為太平市○ ○○路十六之一號，其責任區內經營賭博性電動玩具店，應依法取
締，竟違背其職務，不予取締，而於民國八十三年五月二十四日下午，至該店內要求
蕭嘉恩招待喝花酒作樂。蕭嘉恩因恐電動賭博機具，遭取締無法營業，因而應允。上
訴人乃於同日晚上接受蕭嘉恩之招待，至台中市○○路四十三號金錢豹ＫＴＶ店喝花
酒，招來八位身著高衩旗袍女子坐檯，並帶一名女子出場，續往他處作樂，共消費新
台幣 (下同) 九萬多元，先由上訴人代為簽帳。翌 (二十五) 日，上訴人至蕭嘉恩店
內，取得面額九萬元之支票一紙兌付，作為不取締賭博犯罪之對價等情。因而撤銷第
一審關於上訴人部分之判決，改判論處上訴人甲○○依據法令從事公務之人員，對於
違背職務之行為，收受不正利益罪刑，固非無見。
惟查：(一)有罪之判決書，對於被告有利之證據不採納者，應記載其理由，刑事訴訟法
第三百十條第二款定有明文。原判決認定上訴人於八十三年五月二十四日下午，至蕭
嘉恩經營之賭博性電動玩具店，要求招待喝花酒作樂。蕭嘉恩因恐電動賭博機具，遭
取締無法營業，因而應允。上訴人乃於同日晚上接受蕭嘉恩之招待喝花酒，收受不正
利益，而違背其職務，不予取締，係以蕭嘉恩之指證，為主要論據。惟蕭嘉恩於審判
中已供稱：「 (第一次於八十三年一月十三日被取締後) 隔了好幾個月再經營，約在
 (八十三年) 六、七月間，再經營 (賭博性電動玩具店）」 (見第一審卷第四十一頁
) 。上開供述如果屬實，蕭嘉恩之賭博性電動玩具店，似於八十三年一月十三日被取
締後，至八十三年六月間，處於停業狀態，則上訴人如何於八十三年五月二十四日，
至蕭嘉恩之營業場所，要求招待喝花酒作樂，即饒有研求餘地，原審未予徹查明白，
復未說明上開有利於上訴人之證據，不予採納之理由，即遽行判決，自有應於審判期
日調查之證據未予調查及理由不備之違法。(二)修正前貪污治罪條例第七條規定：有調
查、追訴或審判職務之人員，犯第四條第一項第五款或第五條第一項第三款之罪者，
加重其刑至三分之一。原判決既認定上訴人原係台中縣警察局霧峰分局刑事組偵查員
，在其責任區，有查緝犯罪之職務，為依據法令從事公務之人員，竟收受賭博性電動
玩具業者蕭嘉恩之不正利益，而不予取締，違背職務，係犯修正前貪污治罪條例第四
條第一項第五款之對於違背職務之行為，收受不正利益罪，卻未依上開規定加重其刑
，亦有不適用法則之違法。(三)貪污治罪條例第二條前段規定：「依據法令從事公務之
人員，犯本條例之罪者，依本條例處斷」，屬於身分犯之一種。原判決認定上訴人原
係台中縣警察局霧峰分局刑事組偵查員，為依據法令從事公務之人員，犯貪污治罪條
例之罪，因而依該條例論處罪刑，然論結欄未引用貪污治罪條例第二條前段，亦有疏
漏。以上情形，或為上訴意旨指摘所及，或為本院得依職權調查之事項，應認關於上
訴人部分有撤銷發回更審之原因。又上訴人於八十三年五月二十四日下午，究係親往
蕭嘉恩之賭博性電動玩具店，或僅以電話聯絡，要求招待喝花酒作樂，蕭嘉恩前後所
供不一；再者，喝花酒消費之金額，究係九萬四千元或九萬元，上訴人與蕭嘉恩之供
述亦有異，究竟何者為可採？於更審時，均宜查明，並說明取捨證據之理由。另原判
決第六面倒數第五行所載：「賭博性電動玩具店八十三年五月二十四日被警查獲」，
該日期諒有誤寫，均附此指明。
據上論結，應依刑事訴訟法第三百九十七條、第四百零一條，判決如主文。
中      華      民      國    八十八    年      一      月      七      日
                              最高法院刑事第十一庭
                                  審判長法官  楊  文  翰
                                        法官  陳  世  雄
                                        法官  陳  東  誥
                                        法官  張  淳  淙
                                        法官  林  錦  芳
      右正本證明與原本無異
                                              書  記  官
中      華      民      國    八十八    年      一      月     十二     日
